【裁判字號】    97,上易,791
【裁判日期】    970416
【裁判案由】    傷害
【裁判全文】
臺灣高等法院刑事判決                 97年度上易字第791號
上  訴  人  臺灣新竹地方法院檢察署檢察官
被      告  乙○○
上列上訴人因被告傷害案件，不服台灣新竹地方法院96年度易字
第557號，中華民國96年12月18日第一審判決（起訴案號：台灣
新竹地方法院檢察署96年度偵字第2159號），提起上訴，本院判
決如下：
    主  文
上訴駁回。
    理  由
一、檢察官聲請簡易判決處刑意旨略以：被告乙○○於民國（下
    同）96年2月11日晚上6時35分許，在新竹縣湖口鄉○○路○
    段與德和路口，因與告訴人甲○○間發生行車糾紛，竟基於
    傷害之犯意，持其車上所擺放之高爾夫球杆毆打甲○○，致
    其左側外耳撕裂傷、左胸挫傷、右手肘擦傷等傷害，因認被
    告涉有刑法第277條第1項之傷害罪嫌等等。原審則以告訴人
    於起訴前業已撤回告訴，檢察官本應為不起訴處分，惟卻予
    以聲請簡易判決而視同起訴，其起訴之程序即屬違背規定，
    爰不經言詞辯論，逕為公訴不受理之諭知。
二、檢察官上訴意旨略以：本件案發後被告委託地方民意代表前
    來警局勸說告訴人同意和解，告訴人雖不願意和解，但告訴
    人「為求脫身」，才在不得已的情況下與被告「無條件和解
    」，則告訴人是否有撤回告訴之真意，非無疑義。告訴人並
    無法律方面專業知識，恐難知悉撤回告訴後之法律效力，且
    告訴人當時僅表示「放棄告訴權利」，此是否即等同撤回告
    訴，亦值探究，本件原審認事用法尚有未洽等語。
三、按告訴乃論之罪，其告訴已經撤回者，應為不起訴處分；起
    訴之程序違背規定者，應諭知不受理之判決，刑事訴訟法第
    252條第5款、第303條第1款分別定有明文。
四、經查：
  (一)本件告訴人甲○○告訴被告乙○○傷害案件，公訴人認係觸
    犯刑法第277條第1項之傷害罪，依同法第287條前段之規定
    ，須告訴乃論。而本件於96年2月11日案發後，告訴人即於9
    6年2月12日中午12時許，在新竹縣警察局竹北分局湖口分駐
    所第1次警詢筆錄時，明確指稱要對被告提出傷害告訴（見
    臺灣新竹地方法院檢察署96年度偵字第2159號偵查卷第8頁
    ），可見告訴人已於法定6個月告訴期間內，對被告提出告
    訴，至為明確，洵堪認定。
  (二)惟告訴人於96年2月12日中午12時40分許，就被告乙○○所
    涉傷害罪嫌部分，已據雙方達成和解，並經告訴人甲○○在
    第1次警詢筆錄上親筆寫下「我於96年2月12日12時40分放棄
    告訴權力（利）」，有和解書、警詢筆錄各1份在卷可證（
    見同上偵查卷第19頁、第8頁）。且經原審法院於96年11月
    28日訊問告訴人「是否簽完和解書之後，才在筆錄上稱願意
    放棄告訴權利？」時，答稱：「對」、再經原審法院訊問告
    訴人「放棄告訴權利是否出於自己的自由意願寫下」時，雖
    陳稱：「當時不願意，是先要脫身。」等語，惟原審法院再
    訊問「如果有被強暴、脅迫、恐嚇的情形，你可以不用簽，
    而且也是在警局，那你為何還要簽下那行字？」，告訴人卻
    沈默不語，原審法院再詢問「警員要你加註時是否有要你不
    寫就不能離開警察局？」，則陳稱：「沒有。警察也沒有強
    迫我。」等語明確（見原審卷第8頁反面至第9頁），並與證
    人即當時製作筆錄之警員高積純於原審法院96年8月15日訊
    問時具結證述：筆錄後面用手寫「我於96年2月12日12時40
    分放棄告訴權力（利）」確係告訴人親寫且簽名的，告訴人
    確實有表示要撤回告訴（見原審96年度竹北檢字第145號卷
    第11頁）等情相符，按雙方和解後對已提出之告訴表示放棄
    ，即不使原先之告訴發生效力之意，乃十分明白，不能因當
    事人未正確使用法條用語而以詞害意，是告訴人當時撤回告
    訴確係出於自由之意思，堪以認定。
  (三)雖告訴人陳稱其係遭地方民意代表關說，為求脫身，所以才
    同意和解云云，然告訴人簽寫放棄告訴權利及和解書均係在
    其自由意志下完成，並未受到任何強暴、脅迫、恐嚇之情形
    ，已如上述，況人情請託勸說，若未涉及任何強暴、脅迫、
    恐嚇或妨害他人自由之情形，尚非法所不許，告訴人接受人
    情勸說因而撤回告訴，仍在其自由意志決定之範圍內，其撤
    回告訴之行為仍具法律之效力。檢察官上訴稱告訴人不知撤
    回告訴之法律效力及係在為求脫身之情況下受勸說而和解云
    云，自難謂有理由，原審法院本同上之見解，依刑事訴訟法
    第452條、第303條第1款、第307條之規定，並不經言詞辯論
    ，逕為公訴不受理之諭知，於法並無不合，檢察官上訴以前
    揭理由指摘原判決不當，為無理由，應予駁回，並不經言詞
    辯論為之。
據上論斷，應依刑事訴訟法第368條、第372條，判決如主文。
中    華    民    國    97    年    4     月    16    日
            刑事第十一庭  審判長法  官  張連財
                                法  官  楊照男
                                法  官  洪光燦
以上正本證明與原本無異。
不得上訴。
                                書記官  駱麗君
中    華    民    國    97    年    4     月    16    日


司法院資訊處製作；財團法人民間司法改革基金會備份。
